【裁判字號】    99,訴,20
【裁判日期】    990129
【裁判案由】    偽造文書
【裁判全文】
臺灣板橋地方法院刑事判決                99年度訴字第20號
公  訴  人  臺灣板橋地方法院檢察署檢察官
被      告  乙○○
上列被告因偽造文書案件，經檢察官提起公訴（98年度偵緝字第
2782號、第2783號），被告於本院準備程序中就被訴事實為有罪
之陳述，經告知簡式審判程序之旨，並聽取公訴人及被告之意見
後，本院合議庭認為適宜由受命法官獨任進行簡式審判程序而裁
定改由受命法官獨任進行簡式審判程序審理，判決如下：
    主  文
乙○○行使偽造私文書，足以生損害於公眾及他人，累犯，處有
期徒刑肆月，如易科罰金，以新臺幣壹仟元折算壹日，如附表所
示偽造之「甲○○」署押均沒收。
    事  實
一、乙○○前因施用第二級毒品與搶奪案件，經臺灣高等法院與
    本院分別判處有期徒刑各6 月確定後，另經裁定定應執行有
    期徒刑1 年1 月確定，又因施用第一級、第二級毒品、竊盜
    、搶奪案件，分別經本院判處有期徒刑10月、7 月、6 月、
    8 月確定後，再經本院以94年度聲字第246 號裁定定應執行
    有期徒刑2 年2 月確定，上開案件接續執行，於民國94年11
    月24日縮短刑期假釋出獄，至95年2 月21日假釋期間屆滿未
    經撤銷，其未執行之刑以已執行論。詎仍不知悔改，於97年
    12月5 日20時20分許再因犯施用毒品案件（另經本院判處罪
    刑確定），為警於臺北縣三重市○○街56號7 樓C 室查獲，
    乙○○其時因尚涉他案已遭通緝，為隱藏身分圖能規避刑責
    ，竟基於行使偽造私文書之犯意，多次在前揭查獲地、臺北
    縣政府警察局新莊分局中港派出所，迄至翌（6 ）日11時15
    分許經解送臺灣板橋地方法院檢察署接受訊問之際，冒用其
    胞弟蔡正宗之名義，接續在臺北縣政府警察局新莊分局搜索
    扣押筆錄、扣押物品目錄表、扣押物品收據、調查筆錄、甲
    ○○口卡片、查獲照片、臺灣板橋地方法院檢察署訊問筆錄
    上偽造甲○○之署名並捺指印（文件名稱、欄位、偽造之署
    押詳如附表編號號所示），並在自願受搜索同意書、臺北縣
    政府警察局新莊分局執行拘提逮捕告知本人通知書、臺灣板
    橋地方法院檢察署證人結文上偽造甲○○之署名及捺指印（
    文件名稱、欄位、偽造之署押詳如附表編號號所示），分別
    表明同意員警雖無搜索票仍得逕行搜索前開查獲處所、已收
    受上開通知、無庸通知其他親友，並表示保證其於檢察官前
    所為對他人之陳述實在，並無匿飾增減情事等用意完成該私
    文書之偽造，再將上開私文書先後交付承辦警員與訊問檢察
    官而行使之，足以生損害於甲○○及司法警察與檢察機關就
    偵查犯罪之正確性。
二、案經本院依職權告發臺灣板橋地方法院檢察署檢察官偵查起
    訴。
    理  由
一、本件被告乙○○所犯並非死刑、無期徒刑、最輕本刑為3年
    以上有徒刑之罪或高等法院管轄第一審案件，而其於準備程
    序進行中，被告先就被訴事實為有罪之陳述，經告知簡式審
    判程序之旨，並聽取公訴人及被告之意見後，本院認適宜改
    依簡式審判程序進行，爰裁定進行簡式審判程序，合先敘明
    。
二、上揭事實，業據被告迭於偵查、本院準備程序與審理中坦承
    不諱，復有如附表所示之文件及其上之甲○○署押足資佐證
    ，而被告先後冒用甲○○之名應訊時所捺之指印，經送往內
    政部警政署刑事警察局鑑驗比對結果，與被告指紋卡之指紋
    相符，有該局98年5月1日刑紋字第0980059661號函在卷可憑
    。是本案相關事證已臻明確，被告犯行洵堪認定，應予依法
    論處。
三、被告於自願受搜索同意書、拘提逮捕通知書、證人結文上偽
    造甲○○之署押，從其形式上觀察，足以表示署名人知悉其
    受逮捕之原因、表明不用通知親友，及願意據實作證之意旨
    ，嗣復將該等文書持交承辦警員與訊問檢察官而加以行使，
    顯然對上開文書之內容有所主張，自足生損害於司法警察、
    檢察機關對刑事偵查之正確性及甲○○本人；至於被告在其
    他文件上偽造甲○○之署押，僅係單純偽造簽名、畫押，並
    無表明為文書之用意而不具文書之性質，故論以偽造署押罪
    即為已足，是核被告所為，係犯刑法第216 條、第210 條之
    行使偽造私文書罪。被告冒名應訊而先後在附表所示文件上
    偽造署押、行使偽造私文書之行為，其先後各舉動，係於密
    切接近之時、地實施，且係侵害同一之法益，各行為之獨立
    性極為薄弱，依一般社會健全觀念，在時間差距上，難以強
    行分開，無非係欲達同一逃避刑罰目的之接續動作，在主觀
    上顯係基於一貫之犯意，應屬接續犯之性質。被告偽造署押
    係偽造私文書之部分行為，偽造後復持以行使，其偽造私文
    書之低度行為為行使偽造私文書之高度行為所吸收，不另論
    罪。復查被告曾因如事實欄所載案件經法院判處罪刑確定且
    已執行完畢，此有卷附臺灣高等法院被告前案紀錄表乙份可
    資參照，其於5 年之內故意再犯本案有期徒刑以上之罪，為
    累犯，應依刑法第47條第1 項之規定加重其刑。爰審酌被告
    因經警查獲施用毒品犯行，為圖脫免刑事訴追，竟冒用其胞
    弟之名義接受員警與檢察官之調查訊問，顯然欠缺法治觀念
    ，除將誤導檢、警等機關之辦案方向而損及刑案偵查之正確
    性外，並使被冒名之對象受有枉受無妄刑事程序困擾之虞，
    兼衡其犯罪動機、手段、品行、智識程度，及犯後坦承犯行
    之態度等一切情狀，量處如主文所示之刑，並諭知易科罰金
    之折算標準。另如附表所示偽造之甲○○署名及指印，不問
    是否屬於被告所有，均應依刑法第219 條規定併予宣告沒收
    之。
據上論斷，應依刑事訴訟法第273 條之1 第1 項、第299 條第1
項前段，刑法第216 條、第210 條、第47條第1 項、第219 條，
判決如主文。
本案經檢察官蘇振文到庭執行職務。
中    華    民    國    99    年    1     月    29    日
                  刑事第六庭  法  官  盧軍傑
上列正本證明與原本無異。
如不服本判決，應於判決送達後10日內敘明上訴理由，向本院提
出上訴狀 (應附繕本) ，上訴於臺灣高等法院。其未敘述上訴理
由者，應於上訴期間屆滿後20日內向本院補提理由書「切勿逕送
上級法院」。
                              書記官  周玉茹
中    華    民    國    99    年    2     月    1     日
附錄本案論罪科刑法條全文：
中華民國刑法第210條
 (偽造變造私文書罪)
偽造、變造私文書，足以生損害於公眾或他人者，處五年以下有
期徒刑。
中華民國刑法第216條
 (行使偽造變造或登載不實之文書罪)
行使第210條至第215條之文書者，依偽造、變造文書或登載不實
事項或使登載不實事項之規定處斷。
附表：
 ┌──┬─────────┬──────┬───────┬────────┐
 │編號│    文件名稱      │  欄    位  │  偽造之署押  │     備   註    │
 │    │                  │            │（含署名及指印│                │
 │    │                  │            │）            │                │
 ├──┼─────────┼──────┼───────┼────────┤
 │ 1  │自願受搜索同意書  │受搜索人欄位│甲○○署名及指│見臺灣板橋地方法│
 │    │                  │            │印各1枚       │院檢察署97年度毒│
 │    │                  │            │              │偵字第9664號卷22│
 │    │                  │            │              │頁              │
 ├──┼─────────┼──────┼───────┼────────┤
 │ 2  │臺北縣政府警察局新│受搜索人簽名│甲○○署名5 枚│見上卷25至30頁  │
 │    │莊分局搜索扣押筆錄│、簽名捺印、│、指印7枚     │                │
 │    │                  │受執行人欄位│              │                │
 │    │                  │、騎縫處    │              │                │
 ├──┼─────────┼──────┼───────┼────────┤
 │ 3  │臺北縣政府警察局新│所有人/ 持有│甲○○署名及指│見上卷31頁      │
 │    │莊分局扣押物品目錄│人/ 保管人欄│印各1枚       │                │
 │    │表                │位          │              │                │
 ├──┼─────────┼──────┼───────┼────────┤
 │ 4  │臺北縣政府警察局新│受搜索扣押人│甲○○署名及指│見上卷34頁      │
 │    │莊分局扣押物品目錄│欄位        │印各2枚       │                │
 │    │表                │            │              │                │
 ├──┼─────────┼──────┼───────┼────────┤
 │ 5  │臺北縣政府警察局新│被通知人簽名│甲○○署名及指│見上卷37頁      │
 │    │莊分局執行拘提逮捕│捺印欄位    │印各1枚       │                │
 │    │告知本人通知書    ├──────┼───────┤                │
 │    │                  │是否通知親友│甲○○指印1 枚│                │
 │    │                  │到場欄位    │              │                │
 ├──┼─────────┼──────┼───────┼────────┤
 │ 6  │臺北縣政府警察局新│「受詢問人」│甲○○署名6 枚│見上卷7至13頁   │
 │    │莊分局調查筆錄    │欄、騎縫處、│、指印14枚    │                │
 │    │                  │空白處      │              │                │
 │    │                  │            │              │                │
 ├──┼─────────┼──────┼───────┼────────┤
 │ 7  │甲○○之口卡片    │空白處      │甲○○署名及指│見上卷43頁      │
 │    │                  │            │印各1 枚      │                │
 │    │                  │            │              │                │
 ├──┼─────────┼──────┼───────┼────────┤
 │ 8  │查獲照片          │空白處      │甲○○署名及指│見上卷47至59頁  │
 │    │                  │            │印各8枚       │                │
 ├──┼─────────┼──────┼───────┼────────┤
 │ 9  │臺灣板橋地方法院檢│受訊問人欄位│甲○○署名1 枚│見上卷64頁      │
 │    │察署訊問筆錄      │            │              │                │
 │    │                  │            │              │                │
 ├──┼─────────┼──────┼───────┼────────┤
 │ 10 │臺灣板橋地方法院檢│證人欄位    │甲○○署名1 枚│見上卷66頁      │
 │    │察署證人結文      │            │              │                │
 ├──┴─────────┴──────┴───────┴────────┤
 │總計被告偽造甲○○之署名27枚、指印36枚                                  │
 └────────────────────────────────────┘

司法院資訊處製作；財團法人民間司法改革基金會備份。
